# 融资租赁收入确认及合并抵消的疑问

提问人：ylnchina521 时间：2013-12-26 22:48:50
A公司与B公司是关联单位，A公司生产了一台设备，成本 800 万元，以 1000 万元的价格销售给其关联单位B公司。B公司是融资租赁公司，B公司将这台设备以 1000 万元的价格通过融资租赁方式出租给了最终客户C，租赁期 24 期每期租金 50 万。（不考虑税收影响） A公司账务处理： B公司账务处理： 借：应收账款 1000 万 借：融资租赁资产 1000 万 贷：主营业务收入 1000 万贷：应付账款 1000 万
借：主营业务成本 800 万 借：长期应收款 1200 万 贷：存货 800 万 贷：融资租赁资产 1000 万未实现融资收益 200 万
请问版主，在编制AB集团合并财务报表时是否需要进行合并抵消？如何抵消？

回答人：chenyiwei
站在合并报表角度，该交易实际上是设备制造商自行进行的融资租赁交易，相应的合并抵销应达到以下处理效果：营业收入 1000 万元，营业成本 800 万元，长期应收款 1200 万元，未确认融资收益 200 万元。 参考：IAS 17第 42 ～ 46 段，中文翻译如下：
42.制造商或经销商出租人应按照企业在立即销售时所遵循的政策，将销售利润或亏损计入当期收益。如人为地用低利率报价，则销售利润应限于采用商业利率时所能得到的利润。初始直接费用应于租赁开始时确认为收益表中的一项费用。 43.制造商或经销商常常向顾客提供购买或者租赁一项资产的选择权。制造商或经销商出租人出租的融资租赁资产，会产生两种收益： (1)以正常售价立即销售用于出租的资产所形成的利润或亏损（已扣除所有适用的数量折扣或商业折扣）； (2)租赁期间的财务收益。 44.制造商或经销商出租人在融资租赁期开始时记录的销售收入，应为该资产的公允价值；如出租人应收的最低租赁付款额按商业利率计算得出的现值比该资产公允价值小，则记录的销售收入应为该现值。在租赁期开始时确认的销售成本，等于租赁资产的成本（如成本不同于帐面金额时，则为帐面金额）减去未经担保残值的现值后的余额。销售收入与销售成本的差额为销售利润，这部分利润应按企业遵循的销售政策予以确认。 45.为了吸引顾客，制造商或经销商出租人有时会人为地用低利率来报价。使用这种低利率的结果，是使在销售时确认从该交易形成的收益总额中包含了超出部分。如人为地引用低利率，销售利润应限于采用商业利率时所能得到的利润。 46.初始直接费用通常在租赁期开始时确认为费用，因为它们主要与制造商或经销商赚取的销售利润有关。